臺灣臺中地方法院刑事判決　　　　　　 100年度訴字第3163號
公　訴　人　臺灣臺中地方法院檢察署檢察官
被　　　告　蔡玥文
上列被告因違反藥事法等案件，經檢察官提起公訴（100 年度少
連偵字第105 號），被告於本院準備程序中就被訴事實為有罪之
陳述，經本院合議庭裁定由受命法官獨任依簡式審判程序審理，
判決如下：
    主    文
蔡玥文成年人故意對少年明知為偽藥而轉讓，處有期徒刑肆月。
    犯罪事實
一、蔡玥文明知白色或無色透明結晶或結晶性粉末愷他命（Keta
    mine，下稱愷他命）係毒品危害防制條例第2 條第1 項第3
    款之第三級毒品，且愷他命經行政院衛生署明令公告列為管
    制藥品，除依藥事法相關規定製造之注射製劑外，係屬藥事
    法第20條第1 項第1 款所稱未經核准擅自製造之偽藥，不得
    非法轉讓，亦明知少年廖○○係未滿18歲之少年（民國85年
    2 月生，真實姓名年籍詳卷），竟基於轉讓愷他命之犯意，
    於民國100 年6 月7 日晚間8 時許，在臺中市○○區○○路
    7 之16號之「7 弦網際網路」之網路咖啡店，無償轉讓摻入
    愷他命（重量並無證據證明已達依毒品危害防制條例第8 條
    第6 項公告應予加重之淨重20公克）之香菸1 支予少年廖○
    ○施用。嗣經警於100 年6 月13日詢問少年廖○○施用毒品
    之情形，始查悉上情。
二、案經臺中市政府警察局少年警察隊報告臺灣臺中地方法院檢
    察署檢察官偵查起訴。
    理    由
一、按除被告所犯為死刑、無期徒刑、最輕本刑為3 年以上有期
    徒刑之罪或高等法院管轄第一審案件者外，於法院行準備程
    序進行中，被告先就被訴事實為有罪之陳述時，審判長得告
    知被告簡式審判程序之旨，並聽取當事人、代理人、辯護人
    及輔佐人之意見後，裁定進行簡式審判程序；且受命法官行
    準備程序，與法院或審判長有同一之權限；又簡式審判程序
    之證據調查，不受刑事訴訟法第159 條第1 項、第161 條之
    2 、第161 條之3 、第163 條之1 及第164 條至第170 條規
    定之限制，刑事訴訟法第273 條之1 第1 項、第279 條第2
    項前段、第273 條之2 分別定有明文。被告蔡玥文所為係犯
    死刑、無期徒刑、最輕本刑為3 年以上有期徒刑以外之罪，
    其於準備程序中就被訴事實為有罪之陳述，經受命法官告知
    簡式審判程序之旨，並聽取公訴人、被告之意見後，本院合
    議庭認為適宜由受命法官獨任進行簡式審判程序，依刑事訴
    訟法第273 條之1 第1 項規定，裁定由受命法官獨任進行審
    判程序，合先敘明。
二、上揭犯罪事實，業據被告蔡玥文於本院審理時坦承不諱，核
    與證人即少年廖○○於警詢時證述之情節相符（見警卷第6
    至10頁），並有指認犯罪嫌疑人紀錄表1 紙在卷可稽（見警
    卷第11頁），足認被告之自白與事實相符，堪予採信。本案
    事證明確，被告上開轉讓愷他命犯行，洵堪認定。
三、論罪科刑之理由：
  (一)按行為後法律雖有修正，但其內容僅係形式上做文字之修正
    ，或僅係將法理明文化，或僅係易動法條項次時，因未涉及
    犯罪構成要件或處罰內容之變更，自非屬法律之變更，而無
    依刑法第2 條第1 項之規定予以比較新舊法之必要，惟修正
    後之內容如客觀上已涉及犯罪構成要件或處罰內容等實質上
    變更時，即屬法律之變更，而應依刑法第2 條第1 項之規定
    比較新舊法。查：兒童及少年福利法業經總統於100 年11月
    30日以華總一義字第10000267831 號將「兒童及少年福利法
    」名稱修正為「兒童及少年福利與權益保障法」；並修正條
    文，公布之，而比較修正前兒童及少年福利法第70條規定：
    「成年人教唆、幫助或利用兒童及少年犯罪或與之共同實施
    犯罪或故意對其犯罪者，加重其刑至二分之一。但各該罪就
    被害人係兒童及少年已定有特別處罰規定者，不在此限。對
    於兒童及少年犯罪者，主管機關得獨立告訴」，與修正後兒
    童及少年福利與權益保障法第112 條規定：「成年人教唆、
    幫助或利用兒童及少年犯罪或與之共同實施犯罪或故意對其
    犯罪者，加重其刑至二分之一。但各該罪就被害人係兒童及
    少年已定有特別處罰規定者，從其規定。對於兒童及少年犯
    罪者，主管機關得獨立告訴」，除將第1 項「不在此限」之
    文字修改為「從其規定」外，其餘文字內容並無二致，修正
    前後條文既僅形式上做文字之修正及條次調整，自不生新舊
    法比較之問題，被告之行為，應逕適用裁判時之修正後兒童
    及少年福利與權益保障法第112 條規定，合先敘明。
  (二)按愷他命（Ketamine）成分應屬藥品管理，同時亦列屬管制
    藥品管理條例第3 條所稱之第三級管制藥品，亦係毒品危害
    防制條例第2 條所規範之第三級毒品；但尚未列屬藥事法第
    22條第1 項第1 款所稱經行政院衛生署明令公告禁止製造、
    調劑、輸入、輸出、販賣或陳列之毒害藥品之禁藥，有行政
    院衛生署98年2 月10日衛署藥字第0980309854 號 函釋可按
    。但藥品之製造或輸入或調劑，應依相關法令規定辦理，而
    目前經行政院衛生署核准登記之愷他命製劑，僅單方注射1
    種。查本案被告蔡玥文轉讓予少年廖○○之愷他命為白色結
    晶粉末狀，業據被告於本院審理時供明在卷，並非注射製劑
    ，自非合法製造；且國內曾查獲多起違法製造愷他命之案例
    ，又依卷證復無從證明被告係第一手取得愷他命之人而可明
    確得知該愷他命之來源以為認定，依經驗法則判斷被告所持
    有之愷他命，應屬國內違法所製造之偽藥無誤。又毒品危害
    防制條例第8 條第3 項之轉讓第三級毒品罪及藥事法第83條
    第1 項之轉讓偽藥罪，同有處罰之規定，而依92年7 月9 日
    總統令修正公布，自93年1 月9 日施行之毒品危害防制條例
    第8 條第6 項規定，轉讓毒品達一定數量者，加重其刑至二
    分之一，其標準由行政院定之。若未達加重刑之標準，該條
    第3 項之轉讓第三級毒品罪之法定最重本刑為有期徒刑3 年
    以下，93年4 月21日修正公布，同年月23日施行之藥事法第
    83條第1 項之轉讓偽藥罪，其法定最重本刑為有期徒刑7 年
    以下，兩者相較，後者為重罪。查本件並無證據足證被告所
    轉讓之愷他命數量逾淨重20公克，尚難認有法定加重事由，
    依法規競合，以重法優於輕法之適用法則，被告本案轉讓之
    犯行自應適用較重之藥事法第83條第1 項之轉讓偽藥罪論處
    ，故核被告所為，係犯藥事法第83條第1 項之轉讓偽藥罪。
  (三)又少年廖○○係民國85年2 月生，有其年籍資料在卷可按，
    被告為成年人，於上揭時、地轉讓第三級毒品愷他命予少年
    廖○○，應依兒童及少年福利與權益法第112 條第1 項前段
    之規定加重其刑。
  (四)爰審酌被告明知愷他命對人體健康戕害甚鉅，竟無視國家杜
    絕犯罪之禁令，無償轉讓愷他命予他人，助長濫用偽藥成癮
    之惡習，戕害他人身心健康，惟所轉讓之數量不多，情節尚
    輕，及犯後坦承犯行，態度良好，暨其智識程度為國中肄業
    （見被告警詢筆錄教育程度欄所載）、生活狀況為小康（見
    被告警詢筆錄家庭經濟狀況欄所載）等一切情狀，量處如主
    文所示之刑，以示懲儆。
據上論結，應依刑事訴訟法第273 條之1 第1 項、第299 條第1
項前段，兒童及少年福利與權益法第112 條第1 項前段，藥事法
第83條第1 項，刑法第11條前段，判決如主文。
本案經檢察官周佩瑩到庭執行職務。
中    華    民    國  100     年    12    月    30    日
                  刑事第十七庭   法  官   劉惠娟
以上正本證明與原本無異。
如不服本判決應於收受送達後10日內向本院提出上訴書狀，並應
敘述具體理由；其未敘述上訴理由者，應於上訴期間屆滿後20日
內向本院補提理由書（均須按他造當事人之人數附繕本）「切勿
逕送上級法院」。
                                 書記官   林世佳
中    華    民    國  100     年    12    月    30    日
附錄本案論罪科刑法條：
藥事法第83條第1項
明知為偽藥或禁藥，而販賣、供應、調劑、運送、寄藏、牙保、
轉讓或意圖販賣而陳列者，處7 年以下有期徒刑，得併科新臺幣
5 百萬元以下罰金。